臺灣新竹地方法院民事小額判決
110年度竹北小字第142號
原      告  華南產物保險股份有限公司

法定代理人  陳文智  
訴訟代理人  林柏江  
被      告  連珮軒  



上列當事人間請求損害賠償事件，本院於民國110年4月27日辯論
終結，判決如下：
    主      文
原告之訴駁回。
訴訟費用新臺幣壹仟元由原告負擔。
    事實及理由
壹、程序方面：
一、按訴狀送達後，原告不得將原訴變更或追加他訴，但請求之
    基礎事實同一者，不在此限，民事訴訟法第255條第1項第2
    款定有明文。經查，本件原告起訴時，原以本件事故發生時
    之車牌號碼000-0000號自用小客車（下稱肇事車輛）駕駛為
    被告，並聲明請求：被告應給付原告新台幣（下同）20,248
    元，及自起訴狀繕本送達翌日起至清償日止，按年息百分之
    5計算之利息（見本院卷第10頁）。因嗣後僅得知上開車輛
    所有人之年籍姓名，嗣於110年3月9日具狀改列連珮軒為被
    告，並對連珮軒同為上開聲明之請求（見本院卷第72頁）。
    經核原告上開所為聲明之變更，均係基於同一事故所為之請
    求，其請求之基礎事實同一，揆之上開規定，核無不合，應
    予准許。
二、本件被告經合法通知，未於言詞辯論期日到場，核無民事訴
    訟法第386條各款所列情形，爰依原告聲請，由其一造辯論
    而為判決。
貳、實體方面：
一、原告主張：
　　姓名年籍不詳之訴外人於108年2月20日下午1時20分許，駕
    駛肇事車輛沿新竹縣湖口鄉光復路由南往北方向行駛，行經
    光復路與安宅四街口附近時，因未注意車前狀況而與同向行
    駛於上開車輛前方由原告所承保、訴外人朝陽小客車租賃股
    份有限公司所有、由訴外人許國洲駕駛之車牌號碼000-0000
    號自用小客車（下稱系爭車輛）發生碰撞，造成系爭車輛車
    身受損，業經新竹縣政府警察局新湖分局新工派出所處理在
    案。又系爭車輛因本件事故受損後，經估價維修費用為20,2
    48元（含工資3,200元、塗裝2,340元、零件14,708元），業
    經原告依保險契約理賠保戶上開系爭車輛修復費用，並依保
    險法第53條規定取得代位求償權，而本件既應由肇事車輛之
    駕駛負肇事責任，即應由其負損害賠償責任。又本件雖無從
    確認事故發生當時肇事車輛之駕駛為何人，惟經原告查證被
    告為肇事車輛之所有人，亦即被告為肇事車輛實際上管理使
    用之人，仍應由被告就系爭車輛因本件事故所受之損害，負
    損害賠償責任。為此，爰依民法第191條之2、第196條、保
    險法第53條規定提起本件訴訟，並聲明：被告應給付原告20
    ,248元，及自起訴狀繕本送達翌日起至清償日止，按年息百
    分之5計算之利息。
二、被告經合法通知，未於言詞辯論期日到場，亦未提出書狀作
    何聲明或陳述。
三、本院之判斷：
　㈠按當事人主張有利於己之事實者，就其事實有舉證之責任。
    但法律別有規定，或依其情形顯失公平者，不在此限，民事
    訴訟法第277條定有明文。而民事訴訟如係由原告主張權利
    者，應先由原告負舉證之責，若原告先不能舉證，以證實自
    己主張之事實為真實，則被告就其抗辯之事實即令不能舉證
    ，或其所舉證據尚有疵累，亦應駁回原告之請求（最高法院
    100年度台上字第415號民事判決意旨參照）。又以侵權行為
    為原因，請求回復原狀或賠償損害者，應就其權利被侵害之
    事實負立證之責；侵權行為所發生之損害賠償請求權，以有
    故意或過失不法侵害他人權利、故意背於善良風俗之方法、
    違反保護他人法律為其成立要件，若其行為並無故意或過失
    、故意背於善良風俗之方法、違反保護他人法律，即無賠償
    之可言；損害賠償之債，以有損害之發生及有責任原因之事
    實，並二者之間，有相當因果關係為成立要件。故主張損害
    賠償之債，如不合於此項成立要件者，即難謂有損害賠償請
    求權存在（最高法院54年台上字第1523號、48年台上字第48
    1號判例參照）。準此，民法侵權行為之成立，必須賠償義
    務人具有故意或過失，不法侵害他人權利，加損害於他人之
    行為存在為前提。本件原告主張被告應對系爭車輛之損害負
    責，自應由原告先舉證證明係被告故意或過失致系爭車輛受
    損。
　㈡經查，被告固為肇事車輛之車主，此經本院依職權調取公路
    監理電子閘門查詢明細附卷可憑（見本院卷第60頁），惟據
    原告提出道路交通事故當事人登記聯單所示，本件事故發生
    時肇事車輛之當事人姓名欄位記載為「不詳」，有上開道路
    交通事故當事人登記聯單在卷可憑（見本院卷第14頁）。復
    經本院依職權向新竹縣政府警察局新湖分局調取本件事故之
    相關資料，經該局於109年10月28日以竹縣湖警交字第10900
    08551號函檢附道路交通事故現場圖、酒精測定紀錄表、道
    路交通事故當事人登記聯單、道路交通事故談話紀錄表、照
    片黏貼紀錄表等件到院供參（見本院卷第30至46頁），本院
    核閱上開本件事故相關資料之結果，其中關於肇事車輛駕駛
    之部分亦同為「不詳」之記述。且觀之訴外人許國洲於警詢
    時所為之證述：「我於上述時地駕駛自小客車RCK-0806從湖
    口鄉光復路南向北行駛，突然遭到後方自小客車從後方追撞
    ，發生碰撞後我跟對方自小客車駕駛協議欲向警方報案，但
    對方不斷表示不希望我向警方報案，希望跟我私下和解，我
    當下不同意，對方遂未留下聯絡方式直接駕車駛離，我遂在
    現場等候警方到場處理」等語（見本院卷第42頁），亦未有
    相關訊息足以確認被告即為本件事故發生時肇事車輛之駕駛
    。是綜觀前揭事證，至多僅能證明肇事車輛確實於上揭時、
    地與系爭車輛發生碰撞，實無從確定本件事故發生當時究係
    何人駕駛肇事車輛撞擊系爭車輛。此外，原告復未能提出其
    他事證舉證證明被告即為本件事故發生當時肇事車輛之駕駛
    人，即無從認定被告即為本件侵權行為之行為人，難認被告
    就系爭車禍事故之發生有何故意或過失可言，自不成立侵權
    行為。從而，原告請求被告賠償系爭車輛因本件事故所受損
    害，尚乏所據，礙難准許。
四、綜上所述，原告依侵權行為及保險代位法律關係，請求被告
    給付20,248元，及自起訴狀繕本送達翌日起至清償日止，按
    年息百分之5計算之利息，為無理由，應予駁回，並於裁判
    時確定其訴訟費用額如主文第2項所示，併此敘明。
五、據上論結，本件原告之訴為無理由，依民事訴訟法第436條
    之23、第436條第2項、第385條第1項前段、第78條、第436
    條之19第1項，判決如主文。
中　　華　　民　　國　　110 　年　　4 　　月　　30　　日
                  竹北簡易庭    法　官　蔡欣怡
以上正本係照原本作成。　　　　　　　　　
如對本判決上訴，非以其違背法令為理由不得為之，且須於判決
送達後20日內以上訴狀記載上訴理由向本院提出上訴狀。
如委任律師提起上訴者，應一併繳納上訴審裁判費。
中　　華　　民　　國　　110 　年　　4 　　月　　30　　日
                                書記官  謝國聖